臺灣高等法院臺中分院刑事裁定　　　　　100年度抗字第684號
抗　告　人
即　被　告　李俊杰
上列抗告人因聲請具保停止羈押案件，不服臺灣南投地方法院中
華民國100年7月28日100年度聲字第90號裁定，提起抗告，本院
裁定如下：
    主  文
抗告駁回。
    理  由
一、抗告意旨略以：抗告人即被告李俊杰（下稱被告）於法院審
    理中自始坦承犯行，先前所認被告有逃亡之虞及規避刑罰之
    執行而妨礙審判程序裁定羈押之基礎事實已不存在，又被告
    有無被判重罪或逃亡之意思，尚非法律上得執行之原因，且
    依一般人之合理判斷，亦不致認被告有逃亡之或然率存在，
    依客觀正常之社會通念，斷定有逃亡之虞，實有違背法則，
    不得依自由心證斷定被告有逃亡之意。法律不得違背道德，
    如法律違反人類道德觀，則將引發良心上之抗拒。百善孝為
    先，請求讓被告返家陪伴母親、家人云云。
二、按羈押被告之目的，其本質在於確保訴訟程序得以順利進行
    、或為確保證據之存在與真實、或為確保嗣後刑罰之執行，
    而對被告所實施剝奪其人身自由之強制處分，而被告有無羈
    押之必要，法院僅須審查被告犯罪嫌疑是否重大、有無羈押
    原因、以及有無賴羈押以保全偵審或執行之必要，由法院就
    具體個案情節予以斟酌決定，如就客觀情事觀察，法院許可
    羈押之裁定或延長羈押之裁定，在目的與手段間之衡量並無
    明顯違反比例原則情形，即無違法或不當可言，且關於羈押
    原因之判斷，尚不適用訴訟上之嚴格證明原則。又被告經法
    官訊問後，認為犯罪嫌疑重大，而有「所犯為死刑、無期徒
    刑或最輕本刑為五年以上有期徒刑之罪者」之情形，非予羈
    押，顯難進行追訴、審判或執行者，得羈押之；羈押之被告
    ，有左列情形之一者，如經具保聲請停止羈押，不得駁回︰
    一所犯最重本刑為3 年以下有期徒刑、拘役或專科罰金之罪
    者。但累犯、常業犯、有犯罪之習慣、假釋中更犯罪或依第
    101條之1第1項羈押者，不在此限。二懷胎5月以上或生產後
    2月未滿者。三現罹疾病，非保外治療顯難痊癒者。刑事訴
    訟法第101條第1項第3款、第114條款分別定有明文。又按司
    法院大法官會議釋字第665號解釋，並非直接宣告刑事訴訟
    法第101條第1項第3款之規定違憲。至刑事訴訟法第101條第
    1項第3款規定之合憲解釋，究應如何限縮？由該號解釋之解
    釋理由書中明載：「刑事訴訟法第101條第1項第3款規定之
    羈押，係因被告所犯為死刑、無期徒刑或最輕本刑為5年以
    上有期徒刑之罪者，其可預期判決之刑度既重，該被告為規
    避刑罰之執行而妨礙追訴、審判程序進行之可能性增加，國
    家刑罰權有難以實現之危險，該規定旨在確保訴訟程序順利
    進行，使國家刑罰權得以實現，以維持重大之社會秩序及增
    進重大之公共利益，其目的洵屬正當。又基於憲法保障人民
    身體自由之意旨，被告犯上開條款之罪嫌疑重大者，仍應有
    相當理由認為其有逃亡、湮滅、偽造、變造證據或勾串共犯
    或證人等之虞，法院斟酌命該被告具保、責付或限制住居等
    侵害較小之手段，均不足以確保追訴、審判或執行程序之順
    利進行，始符合該條款規定，非予羈押，顯難進行追訴、審
    判或執行之要件，此際羈押乃為維持刑事司法權有效行使之
    最後必要手段，於此範圍內，尚未逾越憲法第23條規定之比
    例原則，符合本院釋字第392號、第653號、第654號解釋意
    旨，與憲法第8條保障人民身體自由及第16條保障人民訴訟
    權之意旨，尚無違背。」等語可知，上開大法官會議解釋並
    非單純宣告刑事訴訟法第101條第1項第3款之重罪羈押原因
    係屬違憲，而係要求附加考量被告除犯重罪外，是否有「相
    當理由」認為其有逃亡、湮滅、偽造、變造證據或勾串共犯
    或證人等之虞。而所謂之「相當理由」，係指重罪羈押之發
    動，被告如何併存有逃亡或滅證之虞，於判斷具體個案之情
    況，應有「合理之依據」，不得出以揣測；與第一、二款之
    所定，僅止程度判斷上之差異（說服法院之程度），並非本
    質有何不同，而在整體評價上，針對所有不利於被告之情狀
    ，舉凡得以任何方式之調查，本乎刑事科學之經驗為綜合判
    斷，而足以使具有一般社會通念之人多數認為具有相當高蓋
    然性之可信度者即可。其門檻固毋須達於足認確已存在之程
    度，但仍應高於「合理之懷疑」。倘該等情狀事實已被評價
    為達到第1款或第2款羈押原因之門檻，除已滿足第3款重罪
    羈押之限縮條件，並為羈押原因之競合。風聞傳說固無足論
    ；傳聞證據或傳聞供述，被告之品格證據與其所有之個人關
    係，其來有自之情資線報，甚至經查證有其可靠性之匿名檢
    舉以及其他可得之訊息資料，則均可供為判斷審酌是否具有
    相當理由之依據（最高法院98年度臺抗字第691號裁定意旨
    參照）。況依法條之體系解釋，該等附加考量與單純考量同
    條第1項第1款、第2款之羈押原因仍有程度之不同應予區別
    ，否則不啻等同於廢除同條第1項第3款之羈押原因。基此，
    伴同重罪羈押予以考量之逃亡之虞，與單純成為羈押原因之
    逃亡之虞其強度應有差異，亦即伴同重罪羈押考量之逃亡之
    虞其理由強度可能未必足夠成為單獨之羈押原因，然得以與
    重罪羈押之羈押原因互佐，而併予審酌之。
三、經查，本件被告夥同共同被告張宇正攜帶西瓜刀強盜被害人
    即計程車司機呂清福等事實，涉犯加重強盜案件，經臺灣南
    投地方法院檢察署檢察官以100年度偵字第1022號提起公訴
    ，於民國（下同）100年4月22日繫屬於原審法院，原審法院
    以100年度訴字第242號刑事案件分案審理，經原審法院於10
    0年7月4日訊問後，由被告供述及卷內相關證據，足認被告
    涉犯刑法第330條第1項攜帶兇器強盜罪嫌重大，且所犯係最
    輕本刑5年以上有期徒刑之罪，非予羈押，顯難進行審判，
    而依刑事訴訟法第101條第1項第3款之規定執行羈押。而本
    案被告涉嫌加重強盜罪法定刑為7年以上有期徒刑之罪，屬
    法定最輕本刑5年以上有期徒刑之重罪；被告雖於原審坦承
    犯行，惟尚在審理中尚未判決，是被告逃匿以規避審判程序
    進行及刑罰執行之可能性甚高，仍有繼續羈押之必要，權衡
    國家刑事司法權之有效行使、社會秩序及公共利益、被告人
    身自由之私益及防禦權受限制之程度，認原裁定對被告維持
    羈押處分尚屬適當、必要，合乎比例原則。本件亦無刑事訴
    訟法第114條各款所列不得駁回具保停止羈押聲請之事由。
    是原審因而駁回被告具保停止羈押之聲請，經核於法尚無違
    誤。抗告意旨仍執前詞指摘原裁定不當，為無理由，應予駁
    回。
據上論斷，應依刑事訴訟法第412條，裁定如主文。
中    華    民    國   100    年    8     月    12    日
          刑事第十庭      審判長法  官  江  錫  麟
                                法  官  周  瑞  芬
                                法  官  陳      葳
以上正本證明與原本無異。
不得再抗告。
                                書記官  王  朔  姿
中    華    民    國   100    年    8     月    12    日